---
title: "Ökonomik digitaler Märkte"
subtitle: "Problemset 5: Cournot-Wettbewerb auf zweiseitigen Märkten"
author: Franziska Löw
date: 06.01.2018
output: 
  beamer_presentation:
    slide_level: 2
    theme: "CambridgeUS"
    colortheme: "dolphin"
    fonttheme: "structurebold"
    fig_caption: false
    fig_width: 4.4
    fig_height: 2.8
header-includes:
- \usepackage{amsmath}
- \usepackage[utf8]{inputenc}
- \usepackage{tcolorbox}
    
---

```{r include=FALSE}
library(ggplot2)
library(dplyr)
library(patchwork)
library(htmlwidgets)

library(RColorBrewer)

col <- brewer.pal(6, "Set1")

```

## Aufgabe 1: Duopole auf Plattform-Märkten

Betrachten Sie den folgenden zweiseitigen Markt mit zwei Unternehmen ($i=1,2$). Die inversen Nachfragefunktionen für die beiden Unternehmen lauten:

**Markt 1**

\begin{center}
$p_1=1-q_1-q_2+ds_1$ und $p_2=1-q_1-q_2+ds_2$
\end{center}

**Markt 2**

\begin{center}
$r_1=1-s_1-s_2+gq_1$ und $r_2=1-s_1-s_2+gq_2$
\end{center}

wobei $p_1, p_2$ der Preis und $q_1, q_2$ die Ausbringungsmenge auf Markt 1 von Unternehmen 1 bzw. Unternehmen 2 seien. Gleiches gilt für die Preise $r_1, r_2$ und Mengen $s_1, s_2$ auf Markt 2.

---------------------------------------------------------------

**a) Interpretieren Sie die Nachfragefunktionen.**

\begin{minipage}{.4\textwidth}
  Markt 1: $p_i=1-Q+ds_i$
  
  mit $Q=\sum^n_{i=1}q_i$
  
  \noindent\rule{2cm}{0.4pt}
  
  Markt 2: $r_i=1-S+gq_i$
  
  mit: $S=\sum^n_{i=1}s_i$

\end{minipage}
\begin{minipage}{.6\textwidth}
  \includegraphics[width=\textwidth]{figs/uebung5-1.png}
\end{minipage}

------------------------------------------------------------------

**b) Stellen Sie die Gewinnfunktion auf und leiten Sie diese nach $q_1, q_2, s_1, s_2$ ab.**

Plattform 1:

$$
\max_{q_1,s_1} \pi_1 = (1-q_1-q_2+ds_1)q_1+(1-s_1+s_2+gq_1)s_1
$$

Plattform 2:

$$
\max_{q_2,s_2} \pi_2 = (1-q_1-q_2+ds_2)q_2+(1-s_1+s_2+gq_2)s_2
$$

------------------------------------------------------------------

**b) Stellen Sie die Gewinnfunktion auf und leiten Sie diese nach $q_1, q_2, s_1, s_2$ ab.**

Plattform 1:

$$
\pi_1 = (1-q_1-q_2+ds_1)q_1+(1-s_1+s_2+gq_1)s_1
$$

\begin{center}
  $\frac{\delta \pi_1}{\delta q_1}=1-2q_1-q_2+ds_1+gs_1 \overset{!}= 0$
  
  $\frac{\delta \pi_1}{\delta s_1}=dq_1+1-2s_1-s_2+gq_1 \overset{!}= 0$
\end{center}

-------------------------------------------------------------------

**...Interpretieren Sie die Reaktionsfunktionen von Markt 1 anhand einer geeigneten Grafik.**

```{r include=FALSE}
# Define Function
q1 <- function(q2){
  1-((1/2)*q2)
}

q2 <- function(q1){
  1-((1/2)*q1)
}

# Simulate Data
x <- c()
y <- c()
count <- 1

for (i in seq(-10,10,0.01)) {
  x[count] <- q1(i)
  y[count] <- q2(i)
  count <- count + 1
}

# Create Dataframes
# q1
df1 <- data.frame(q2 = seq(-10,10,0.01),
                 q1 = x)

# q2
df2 <- data.frame(q1 = seq(-10,10,0.01),
                 q2 = y)

p1 <- ggplot(df1, aes(q1,q2)) + geom_line(color=col[1]) +
  geom_line(data=df2,aes(q1,q2), color=col[1]) +
  scale_x_continuous(expand = c(0, 0), 
                     limits = c(0,2.2),
                     breaks = c(0,1,2),
                     labels = c(0, expression(paste(frac("1","2")," - ",
                                                    frac("1","2"),q[1], " + ",frac("(d+g)s2","2"))), 
                                expression(paste(frac("1","2")," + ",frac("(d+g)s1","2"))))) +

  scale_y_continuous(expand = c(0, 0), 
                     limits = c(0,2.2),
                     breaks = c(0,1,2), 
                     labels = c(0, expression(paste(frac("1","2")," - ",
                                                    frac("1","2"),q[2], " + ",frac("(d+g)s1","2"))),
                                expression(paste(frac("1","2")," + ",frac("(d+g)s2","2"))))) +
  # Add line labels
  annotate("text",0.2, 0.8, parse=TRUE, label = as.character(expression("q"[1]))) +
  annotate("text",0.8, 0.2, parse=TRUE, label = as.character(expression("q"[2]))) +
  labs(x=expression("q"[1]), y=expression("q"[2]), 
       title="") +
  theme(axis.text = element_text(size = 7))

ggsave(plot = p1, filename = "figs/uebung5-2.png",
       width = 4, height = 4.5)
```

\begin{minipage}{.4\textwidth}

\textbf{Markt 1:}

  $q_1=\frac{1}{2}-\frac{1}{2}q_2+\frac{(d+g)}{2}s_1$
  
\textbf{Markt 2:}

  $s_1=\frac{1}{2}-\frac{1}{2}s_2+\frac{(d+g)}{2}q_1$

\end{minipage}
\begin{minipage}{.6\textwidth}
  \includegraphics[width=\textwidth]{figs/uebung5-2.png}
\end{minipage}

--------------------------------------------------------------------

**c. Berechnen Sie die Mengen der Unternehmen...**

* Plattformen sind symmetrisch, d.h. im Gleichgewicht müssen die Mengen gleich sein. Somit gilt: $q=q_1=q_2$ und $s=s_1=s_2$

\begin{center}
$q=\frac{1-q}{2}+\frac{(d+g)}{2}s$ und $s=\frac{1-s}{2}+\frac{(d+g)}{2}q$
\end{center}

nach $q$, bzw. $s$ umstellen:

\begin{center}
$q=\frac{1}{3}+\frac{d+g}{3}s$ und $s=\frac{1}{3}+\frac{d+g}{3}q $
\end{center}

$s$ in $q$ einsetzen:

\begin{center}
$q=\frac{1}{3-(d+g)}$ und $s=\frac{1}{3-(d+g)}$
\end{center}

-------------------------------------------------------------------

**...die Gesamtmenge für jeden Markt ($Q$ und $S$).**

$$
Q= q_1+q_2=\frac{2}{3-(d+g)}
$$

$$
S= s_1+s_2=\frac{2}{3-(d+g)}
$$

--------------------------------------------------------------------

**...und die Preise.**

**Markt 1**

\begin{center}
$p=1-\frac{2}{3-(d+g)}+d\frac{1}{3-(d+g)}$ 

$p=\frac{1-g}{3-(d+g)}$ 
\end{center}

* Der Netzwerkeffekt, der von Markt 1 ausgeht (g) senkt den Preis auf diesem Markt

* Die Summe der Netzwerkeffekte lassen den Preis steigen (Markterweiterungseffekt)

**Markt 2**

\begin{center}
$r=\frac{1-d}{3-(d+g)}$
\end{center}

--------------------------------------------------------------------

**Gewinn (Duopol)**
$$
\pi_i=q_i*p+s_i*r
$$

$$
\pi_i=\frac{2-(d+g)}{(3-(d+g))^2}
$$

--------------------------------------------------------------------

d) Nehmen Sie nun an, dass beide Unternehmen zu einem Monopolisten fusionieren. Berechnen Sie den Gewinn des Monopolisten.

Inverse Nachfragefunktionen:
\begin{center}
$p=1-q+ds$ und $r=1-s+dq$
\end{center}

Gewinn:
\begin{center}
$\max_{q,s} \pi = (1-q+ds)q+(1-s+gq)s$ 
\end{center}

Mengen:
\begin{center}
$q^*_M=s^*_M=\frac{1}{2-(d+g)}$ < $Q^*_D=S^*_D=\frac{2}{3-(d+g)}$, für $(d+g)<1$
\end{center}

Preise:
\begin{center}
$p^*_M=\frac{1-g}{2-(d+g)}$ und $r^*_M=\frac{1-d}{2-(d+g)}$
\end{center}

-------------------------------------------------------------------

**Gewinn**
\begin{center}
$\pi_M=\frac{1}{2-(d+g)} > \pi_D=\frac{2-(d+g)}{(3-(d+g))^2}$ 
\end{center}

* Wettbewerbseffekt (ähnlich dem gewöhnlichen Cournot- Ergebnis): 
  
    * Die Mengen jeder Firma sinken im Wettbewerb im Vergleich zur Monopolmenge, insgesamt wird aber eine größere Menge ausgebracht. 
    * Dadurch ergibt sich ein geringerer Marktpreis und auch die Gewinne der Unternehmen sinken. 
    * Für Unternehmen wäre ein Monopol besser, Konsumenten profitieren dagegen von der größeren Menge und dementsprechend niedrigeren Preisen.
  
* Netzwerkeffekt: 

  * Jede Plattform bedient eine kleinere Menge; dadurch wird der Netzeffekt nicht mehr optimal ausgenutzt. 
  * Bei Markteintritt steht dem für die Konsumenten immer positive Wettbewerbseffekt, der immer negative Netzeffekt entgegen.
  
-----------------------------------------------------------------

**e) Setzen Sie folgende Werte für d und g ein und vergleichen Sie die Ergebnisse zwischen Duopol und Monopol.**

```{r include=FALSE}
### Mengen ###
qM <- function(d,g){1/(2-(d+g))} 
qD <- function(d,g){1/(3-(d+g))}

### Preise ##
pM <- function(d,g){(1-g)/(2-(d+g))}
rM <- function(d,g){(1-d)/(2-(d+g))}
  
pD <- function(d,g){(1-d)/(3-(d+g))}
rD <- function(d,g){(1-g)/(3-(d+g))}

### Gewinn ###
piM <- function(d,g){1/(2-(d+g))}
piD <- function(d,g){(2-(d+g))/(3-(d+g))}
```

* a) d = -0.2, g=1.2

```{r echo=FALSE, message=FALSE, warning=FALSE}
d <- -0.2
g <- 1.2

cat(paste("Monopol:\n", 
            "Mengen: q=s=",qM(d,g) ,"\n",
            "Preise:","p=",pM(d,g),"r=",rM(d,g),"\n",
            "Gewinn:", piM(d,g), "\n"))

cat(paste("Duopol:\n", 
            "Mengen: q=s=",qD(d,g),"\n",
            "Preise:","p=",pD(d,g),"r=",rD(d,g),"\n",
            "Gewinn:", piD(d,g)))
```

-----------------------------------------------------------------

* b) d = 0.2, g = 1.2

```{r echo=FALSE, message=FALSE, warning=FALSE}
d <- 0.2
g <- 1.2

cat(paste("Monopol:\n", 
            "Mengen: q=s=",round(qM(d,g),2) ,"\n",
            "Preise:","p=",round(pM(d,g),2),"r=",round(rM(d,g),2),"\n",
            "Gewinn:", round(piM(d,g),2), "\n"))

cat(paste("Duopol:\n", 
            "Mengen: q=s=",qD(d,g),"\n",
            "Preise:","p=",pD(d,g),"r=",rD(d,g),"\n",
            "Gewinn:", piD(d,g)))
```

------------------------------------------------------------------

* c) d = 0.1, g = 0.2
```{r echo=FALSE, message=FALSE, warning=FALSE}
d <- 0.1
g <- 0.2

cat(paste("Monopol:\n", 
            "Mengen: q=s=",round(qM(d,g),2) ,"\n",
            "Preise:","p=",round(pM(d,g),2),"r=",round(rM(d,g),2),"\n",
            "Gewinn:", round(piM(d,g),2), "\n"))

cat(paste("Duopol:\n", 
            "Mengen: q=s=",round(qD(d,g),2),"\n",
            "Preise:","p=",round(pD(d,g),2),"r=",round(rD(d,g),2),"\n",
            "Gewinn:", round(piD(d,g),2)))
```

