---
title: "Ökonomik digitaler Märkte"
subtitle: "Problemset 1: mikroökonomische Grundlagen - Lösung"
author: Franziska Löw
date: 01.02.2019
output: 
  beamer_presentation:
    theme: "CambridgeUS"
    colortheme: "dolphin"
    fonttheme: "structurebold"
    fig_caption: false
header-includes:
- \usepackage{amsmath}
- \usepackage[utf8]{inputenc}

---

```{r include=FALSE}
library(ggplot2)
library(dplyr)
library(patchwork)
library(RColorBrewer)

theme_set(
  theme_bw(base_size = 8) +
    theme(
      axis.text.x = element_text(face="bold", size=10),
      axis.text.y = element_text(face="bold", size=10)
))

col <- brewer.pal(5,"Dark2")
```

# Vollständiger Wettbewerb

## Aufgabe 1: Vollständiger Wettbewerb

Nachfragefunktion: $Q^d=30-5p$

Kostenfunktion: $C(Q) = 2Q$

1. Berechnen Sie die Angebotsfunktion, unter der Annahme, dass die Kostenfunktion für alle Firmen gleich ist. 

--------------------------------------------------

1. Berechnen Sie die Angebotsfunktion, unter der Annahme, dass die Kostenfunktion für alle Firmen gleich ist. 

$$
\frac{\delta C(Q)}{Q} =2 =GK
$$

--------------------------------------------------

2. Zeigen Sie die Nachfrage- und Angebotsfunktion grafisch in einem Koordinatensystem und interpretieren Sie diese Abbildung.

--------------------------------------------------

2. Zeigen Sie die Nachfrage- und Angebotsfunktion grafisch in einem Koordinatensystem und interpretieren Sie diese Abbildung.

```{r include=FALSE}
# Define Function
p <- function(Q){
  6-((1/5)*Q)
}

# Simulate Data
x <- c()
count <- 1

for (i in seq(-50,50,0.1)) {
  x[count] <- p(i)
  count <- count + 1
}

# Create Dataframe
df <- data.frame(Q= seq(-50,50,0.1),
                 p = x)
```

```{r echo=FALSE, message=FALSE, warning=FALSE, fig.height=3, fig.width=3, fig.align='center'}
c <- 2

p1 <- df %>% ggplot(aes(Q,p)) + geom_line(color=col[1]) +
  scale_x_continuous(expand = c(0, 0), breaks = c(0,20,30),
                    limits = c(0,35), labels = c("0","Q*","30")) +
  scale_y_continuous(expand = c(0, 0), breaks = c(0,2,6),
                     limits = c(0,8), labels = c("0","p*","6")) +
  annotate("text",3, 6, vjust = -1, label = "D",
           color=col[1]) +
  # Supply
  geom_hline(yintercept = c, color=col[2]) +
  annotate("text",31, c, vjust = -1,
           label = "S=MC", color=col[1]) +
  geom_vline(xintercept = 20, linetype = 2,
             color="grey50")

ggsave(plot = p1, filename = "figs/plot-set1-1.png",
      width = 3.5, height = 3.8)
```

\begin{center}
\begin{minipage}{.5\textwidth}
  \includegraphics[width=\textwidth]{figs/plot-set1-1.png}
\end{minipage}
\end{center}

--------------------------------------------------------

2. Berechnen Sie Menge und Preis im Marktgleichgewicht.

--------------------------------------------------------

2. Berechnen Sie Menge und Preis im Marktgleichgewicht.

```{r fig.align='center', fig.height=3, fig.width=3, message=FALSE, warning=FALSE, include=FALSE}
p1 <- df %>% ggplot(aes(Q,p)) + geom_line(color=col[1]) +
  scale_x_continuous(expand = c(0, 0), breaks = c(0,20,30),
                    limits = c(0,35), labels = c("0","Q*=20","30")) +
  scale_y_continuous(expand = c(0, 0), breaks = c(0,2,6),
                     limits = c(0,8), labels = c("0","p*=2","6")) +
  annotate("text",3, 6, vjust = -1, label = "D",
           color=col[1]) +
  # Supply
  geom_hline(yintercept = c, color=col[2]) +
  annotate("text",31, c, vjust = -1,
           label = "S=MC", color=col[2]) +
  geom_vline(xintercept = 20, linetype = 2,
             color="grey50")

ggsave(plot = p1, filename = "figs/plot-set1-2.png",
      width = 3.5, height = 3.8)
```

\begin{minipage}{.5\textwidth}
  $$p^*=MC=2$$
  
  $$Q^*=30-5*2=20$$
\end{minipage}
\begin{minipage}{.5\textwidth}
  \includegraphics[width=\textwidth]{figs/plot-set1-2.png}
\end{minipage}

-------------------------------------------------------------

3. Berechnen Sie die Produzentenrente und die Konsumentenrente

-------------------------------------------------------------

3. Berechnen Sie die Produzentenrente und die Konsumentenrente

```{r echo=FALSE, message=FALSE, warning=FALSE, fig.height=3, fig.width=3, fig.align='center'}
p1 <- df %>% ggplot(aes(Q,p)) + geom_line(color=col[1]) +
  scale_x_continuous(expand = c(0, 0), breaks = c(0,20,30),
                    limits = c(0,35), labels = c("0","Q*=20","30")) +
  scale_y_continuous(expand = c(0, 0), breaks = c(0,2,6),
                     limits = c(0,8), labels = c("0","p*=2","6")) +
  annotate("text",3, 6, vjust = -1, label = "D",
           color=col[1]) +
  # Supply
  geom_hline(yintercept = c, color=col[2]) +
  annotate("text",31, c, vjust = -1,
           label = "S=MC", color=col[2]) +
  geom_vline(xintercept = 20, linetype = 2,
             color="grey50") +
  annotate("text",8,3,label="KR", size=8,
           color=col[4])

ggsave(plot = p1, filename = "figs/plot-set1-3.png",
      width = 3.5, height = 3.8)
```

\begin{minipage}{.5\textwidth}
  $$KR=\frac{1}{2}(6-2)20=40$$
  $$PR=\sum\pi=0$$
 $$W=KR+PR=40$$

\end{minipage}
\begin{minipage}{.5\textwidth}
  \includegraphics[width=\textwidth]{figs/plot-set1-3.png}
\end{minipage}

# Monopolmodel

## Aufgabe 2: Monopolmodel

Nachfragefunktion: $Q^d=30-5p$

Kostenfunktion: $C(Q) = 2Q$

1. Lösen Sie das Maximierungsproblem des Monopolisten über den **Preis**. Geben Sie sowohl die optimalen Preise, als auch die optimale Menge an.

--------------------------------------------------------------

1. Lösen Sie das Maximierungsproblem des Monopolisten über den **Preis**. Geben Sie sowohl die optimalen Preise, als auch die optimale Menge an.

$$
\pi^M(p)=pQ^d(p)-C(Q^d(p)) = p(30-5p)-2(30-5p)
$$

$$
\frac{\delta\pi}{\delta p} =30-5p-5p+10 \overset{!}=0
$$
$$
p^M=4
$$
$$
Q^d(p^M=4)030-5*4=10=Q^M
$$

--------------------------------------------------------------

2. Lösen Sie das Maximierungsproblem des Monopolisten über die **Menge**. Geben Sie sowohl die optimalen Preise, als auch die optimale Menge an. 

--------------------------------------------------------------

2. Lösen Sie das Maximierungsproblem des Monopolisten über die **Menge**. Geben Sie sowohl die optimalen Preise, als auch die optimale Menge an. 

$$
p(Q^d)=6-\frac{1}{5}Q^d
$$
$$
\pi^M(Q)=p(Q)Q-C(Q) = (6-\frac{1}{5}Q)Q-2Q
$$
$$
\frac{\delta\pi}{\delta Q}=6-\frac{1}{5}Q-\frac{1}{5}Q-2 \overset{!}=0
$$
$$
Q^M=10
$$

$$
p(Q=10)=6-\frac{1}{5}10=4=p^M
$$

--------------------------------------------------------------  
  
2.a. Zeigen Sie Ihre Ergebnisse anhand einer Grafik.

```{r include=FALSE}
# Define Function
p <- function(Q){
  6-((1/5)*Q)
}

r <- function(Q){
  6-((2/5)*Q)
}

# Simulate Data
x <- c()
y <- c()
count <- 1

for (i in seq(-50,50,0.1)) {
  x[count] <- p(i)
  y[count] <- r(i)
  count <- count + 1
}

# Create Dataframe
df <- data.frame(Q= seq(-50,50,0.1),
                 p = x, r = y)
```

```{r include=FALSE}
p1 <- df %>% ggplot(aes(Q,p)) + geom_line(color=col[1]) +
  geom_line(aes(Q,r), color = col[3]) +
  scale_x_continuous(expand = c(0, 0), breaks = c(0,10,15,20,30),
                    limits = c(0,35), 
                    labels = c("0",expression(paste("Q"^"M","=10")),"15","Q*=20","30")) +
  scale_y_continuous(expand = c(0, 0), breaks = c(0,2,4, 6),
                     limits = c(0,8), 
                     labels = c("0","p*=2", expression(paste("p"^"M","=4")), "6")) +
  annotate("text",3, 6, vjust = -1, label = "D",
           color=col[1]) +
  # Supply
  geom_hline(yintercept = c, color=col[2]) +
  annotate("text",31, c, vjust = -1,
           label = "S=MC", color=col[2]) +
  geom_vline(xintercept = 20, linetype = 2,
             color="grey70") +
  # Monopol Solution
  geom_vline(xintercept = 10, linetype = 2,
             color="grey70") +
  geom_hline(yintercept = 4, linetype = 2,
             color="grey70") 


ggsave(plot = p1, filename = "figs/plot-set1-4.png",
      width = 3.5, height = 3.8)
```

\begin{center}
\begin{minipage}{.5\textwidth}
  \includegraphics[width=\textwidth]{figs/plot-set1-4.png}
\end{minipage}
\end{center}

--------------------------------------------------------------  
  
2.b. Berechnen Sie die Produzentenrente und die Konsumentenrente.

```{r include=FALSE}
p1 <- df %>% ggplot(aes(Q,p)) + 
  # Demand
  geom_line(color=col[1]) +
  annotate("text",3, 6, vjust = -1, label = "D", 
           color=col[1]) +
  # MR
  geom_line(aes(Q,r), color = col[3]) +
  # Supply
  geom_hline(yintercept = c, color=col[2]) +
  annotate("text",31, c, vjust = -1,
           label = "S=MC", color=col[2]) +
  # Axis
  scale_x_continuous(expand = c(0, 0), breaks = c(0,10,15,20,30),
                    limits = c(0,35), 
                    labels = c("0",expression(paste("Q"^"M","=10")),"15","Q*=20","30")) +
  scale_y_continuous(expand = c(0, 0), breaks = c(0,2,4, 6),
                     limits = c(0,8), 
                     labels = c("0","p*=2", expression(paste("p"^"M","=4")), "6")) +
  # Competitive solution
  geom_vline(xintercept = 20, linetype = 2,
             color="grey70") +
  # Monopol Solution
  geom_vline(xintercept = 10, linetype = 2,
             color="grey70") +
  geom_hline(yintercept = 4, linetype = 2,
             color="grey70") +
  # Wolhfahrt
  annotate("text",13, 3, color=col[4],
           label = "DWL") +
  annotate("text",3.4, 3, color=col[4],
           label = "PR") +
  annotate("text",3.4, 4.8, color=col[4], 
           label = "KR") 


ggsave(plot = p1, filename = "figs/plot-set1-5.png",
      width = 3.5, height = 3.8)
```

\begin{minipage}{.5\textwidth}
  $$KR=\frac{1}{2}(6-4)10 = 10$$
  
  $$PR=2*10=20$$
  $$W=KR+PR=30$$
  
  $$DWL=\frac{1}{2}(4-2)10 = 10$$

\end{minipage}
\begin{minipage}{.5\textwidth}
  \includegraphics[width=\textwidth]{figs/plot-set1-5.png}
\end{minipage}

#Duopolmodel (Cournot)

## Aufgabe 3: Duopolmodel (Cournot)

Nachfragefunktion: $Q^d=30-5p$

Kostenfunktion: $C(Q) = 2Q$

**Annahmen**

  * 2 homogene Firmen mit identischen Kostenfunktionen
  * Unternehmen wählen ihre Mengen simultan
  
1. Lösen Sie das Cournot-Nash-Gleichgewicht. Geben Sie sowohl die optimalen Preise, als auch die optimale Menge sowie die Gesamtmenge auf dem Markt an.

---------------------------------------------------------------------
  
1. Lösen Sie das Cournot-Nash-Gleichgewicht. Geben Sie sowohl die optimalen Preise, als auch die optimale Menge sowie die Gesamtmenge auf dem Markt an.

Gesamtmenge: $Q=q_1+q_2$

Marktpreis: $p=6-\frac{q_1+q_2}{5}$

Gewinnfuntionen:

$$
\pi_1(q_1,q_2)=p(q_1+q_2)q_1-C(q_1) = (6-\frac{q_1+q_2}{5})q_1-2q_1
$$
$$
\pi_2(q_1,q_2)=p(q_1+q_2)q_2-C(q_2) = (6-\frac{q_1+q_2}{5})q_2-2q_2
$$

FOC: $\frac{\delta \pi_{ij}}{\delta q_{ij}}\overset{!}=0$

---------------------------------------------------------------------

```{r include=FALSE}
# Define Function
q1 <- function(q2){
  10-((1/2)*q2)
}

q2 <- function(q1){
  10-((1/2)*q1)
}

# Simulate Data
x <- c()
y <- c()
count <- 1

for (i in seq(-50,50,0.1)) {
  x[count] <- q1(i)
  y[count] <- q2(i)
  count <- count + 1
}

# Create Dataframes
# q1
df1 <- data.frame(q2 = seq(-50,50,0.1),
                 q1 = x)

# q2
df2 <- data.frame(q1 = seq(-50,50,0.1),
                 q2 = y)
```


```{r echo=FALSE, fig.align='center', fig.height=4.5, fig.width=4, message=FALSE, warning=FALSE}
p1 <- ggplot(df1, aes(q1,q2)) + geom_line(color=col[1]) +
  geom_line(data=df2,aes(q1,q2), color=col[1]) +
  scale_x_continuous(expand = c(0, 0),
                     limits = c(0,25),
                     breaks = c(0,10,20)) +
  scale_y_continuous(expand = c(0, 0),
                     limits = c(0,25),
                     breaks = c(0,10,20)) +
  # Add line labels
  annotate("text",1, 20, parse=TRUE, 
           label = as.character(expression("q"[1]))) +
  annotate("text",20, 1, parse=TRUE, 
           label = as.character(expression("q"[2]))) +
  labs(x=expression("q"[1]), y=expression("q"[2]), 
       title="") 

ggsave(plot = p1, filename = "figs/plot-set1-6.png",
       width = 4, height = 4.5)
```

\begin{minipage}{.5\textwidth}
  $$q_1^*(q_2)=10-\frac{q_2}{2}$$
  
  $$q_2^*(q_1)=10-\frac{q_1}{2}$$

\end{minipage}
\begin{minipage}{.5\textwidth}
  \includegraphics[width=\textwidth]{figs/plot-set1-6.png}
\end{minipage}

---------------------------------------------------------------------

$$
q_1^*=q_2^* = \frac{20}{3}
$$

$$
Q^c=q_1+q_2 = \frac{40}{3} = 13\frac{1}{3}
$$

$$
p(Q^c)= 6 - \frac{Q^c}{5} = 6 - \frac{40}{15} = 3\frac{1}{3}
$$

$$
\pi_1^c = \pi_2^c = \frac{80}{9}
$$

$$
PR = \frac{80}{9} +\frac{80}{9} = \frac{160}{9}
$$

$$
KR = \frac{1}{2}(6-\frac{10}{3})\frac{40}{3}=\frac{160}{9}
$$
