---
title: "Ökonomie digitaler Märkte - Übung 1"
subtitle: "Grundlagen I Mikroökonomie"
author: Franziska Löw
date: 18.01.2019
output: 
  beamer_presentation:
    slide_level: 2
    theme: "CambridgeUS"
    colortheme: "dolphin"
    fonttheme: "structurebold"
    fig_caption: false
header-includes:
- \usepackage{amsmath}
- \usepackage[utf8]{inputenc}
- \usepackage{tcolorbox}
- \usepackage{booktabs}
- \usepackage{longtable}
- \usepackage{array}
- \usepackage{multirow}
- \usepackage{wrapfig}
- \usepackage{float}
- \usepackage{colortbl}
- \usepackage{pdflscape}
- \usepackage{tabu}
- \usepackage{threeparttable}
- \usepackage{threeparttablex}
- \usepackage[normalem]{ulem}
- \usepackage{makecell}
- \usepackage{xcolor}
    
---

```{r include=FALSE}
knitr::opts_chunk$set(warning = F, message = F)

library(tidyverse)
library(knitr)
library(kableExtra)
```

## Vorbemerkungen

**Prof. Dr. Ralf Dewenter**

Professur für Industrieökonomik

**Raum:** 2124 (H1)

**Email:** ralf.dewenter@hsu-hh.de

**Homepage:** www.hsu-hh.de/ioek

Sprechstunde: nach Vereinbarung

\underline{Verantw. Wiss. Mitarbeiter \& Übungsleiter}

Franziska Löw (loewf@hsu-hh.de)
Sprechstunden: nach Vereinbarung

## Grobgliederung

```{r echo=FALSE}
data_frame(
  Datum = c("18.01.2019","01.02.2019","15.02.2019","01.03.2019","15.03.2019"),
  Thema = c("mikroökonomische Grundlagen 1",
            "mikroökonomische Grundlagen 2",
            "monopolistische Plattformen",
            "Cournot Wettbewerb auf Plattformmärkten",
            "Wiederholung / Übungsklausur"
           ),
  Problemset = c("", "Problemset 1", "Problemset 2",
                 "Problemset 3", "Übungsklausur")
  ) %>%
  kable("latex", booktabs = T)
```

## Literatur

**Plichtlektüre:**

\textcolor{blue}{Dewenter / Rösch (2014):} Einführung in die neue Medienökonomik (**Als eBook in der Bibliothek vorhanden!**)

**Zusätzlich empfohlen:**

\textcolor{blue}{Rochet \& Tirole (2003):} Platform Competition in Two-Sided Markets. Journal of the European Economic Association

\textcolor{blue}{Armstrong (2006):} Competition in Two-Sided Markets. The RAND Journal of Economics

\textcolor{blue}{Evans (2003):} The Antitrust Economics of Multi-Sided Platform Markets. Yale Journal on Regulation

# Grundlagen: Mikroökonomie

## Grundlagen: Mikroökonomie

1. Externalitäten

2. Netzwerkeffekte

3. Marktzutrittsbarrieren

## Externalitäten

\begin{tcolorbox}[colback=green!5,colframe=green!40!black]
Eine Externalität (auch externer Effekt) beschreibt die Kosten oder den Nutzen ökonomischer Entscheidungen auf einen unbeteiligten Marktteilnehmer.
\end{tcolorbox}

* **Negativ**
  
    * Umweltverschmutzung
    * Lärmbelästigung
    * Passivrauchen
    * ...
  
* **Positiv**
  
    * öffentliche Forschung & Entwicklung (ohne Patent)
    * Facebook Nutzer
    * ...

## Netwerkeffekte

\begin{tcolorbox}[colback=green!5,colframe=green!40!black]
Netzwerkeffekte sind externe Effekte, bei denen der Wert eines Produktes von der Größe eines Netzwerkes (der Nutzer) abhängt.
\end{tcolorbox}

* **Direkte** Netzwerkeffekte
  
    * Nutzen hängt von der Größe des Netzwerks auf der selben Marktseite ab.
    * Kommunikationsmedien (Telefon), Soziale Netzwerke,
    * Kritische Masse, Lock-in-Effekte (DVD-BluRay), Wechselkosten (Xbox, Playstation)
    * häufig hohe Konzentration

  
* **Indirekte** Netzwerkeffekte
  
    * Nutzen hängt von der Größe eines anderen Netzwerks (der anderen Marktseite) ab.
    * Programmierer-Softwarenutzer
    * Rezipienten-Werbekunden
    * häufig zwei(mehr-)seitige Märkte
    

## Direkte Netzwerkeffekte

* externe Effekte die sowohl positiv, als auch negativ sein können.

* nachfrageseitige Größenvorteile/-nachteile

* positiv:

$$
\begin{aligned}
u_i(n+1)>u_i(n)
\end{aligned}
$$

* negativ:

$$
\begin{aligned}
u_i(n+1)<u_i(n)
\end{aligned}
$$

## Monopol mit direkten Netzeffekten

* Die Zahlungsbereitschaft wächst mit der Anzahl der Konsumenten, die das Produkt ebenfalls konsumieren.
* Netzwerkeffekt: $0\leq\alpha\leq1$

$$
\begin{aligned}
p=1-(1-\alpha)q
\end{aligned}
$$
Gewinnfunktion:

$$
\begin{aligned}
\pi=(1-(1-\alpha)q)q
\end{aligned}
$$

------------------------

FOC: $\frac{\delta \pi}{\delta q}\overset{!}=0$

$$
\begin{aligned}
q=\frac{1}{2(1-\alpha)}
\end{aligned}
$$

Mit zunehmendem Netzeffekt $\alpha \uparrow$:

  * steigt die angebotene Menge $q \uparrow$ 
    
  * Preis verändert sich nicht, da $p=\frac{1}{2}$
    
$$
\begin{aligned}
\pi=\frac{1}{4(1-\alpha)}
\end{aligned}
$$

## Marktzutrittsbarrieren

**Bedeutung:**

* Geringere Marktzutrittsbarrieren (MZB) bedeuten mehr Wettbewerb, denn..
    
    * ...etablierte Unternehmen müssen bei ihren Entscheidungen auch die Möglichkeit des Markteintrittes – also des potenziellen Wettbewerbs  - berücksichtigen. 
    * ...je schwieriger der Marktzutritt ist, desto freier können Unternehmen ihre Entscheidungen treffen.
    
**Ursache:**

1. Strukturelle MZB
2. Institutionelle MZB
3. Strategische MZB

## Strukturelle MZB

Die Struktur des Marktes oder die Eigenschaften des Produktes stellen eine MZB dar: 

* Natürliche Monopole

* Hohe Skalen- oder Lerneffekte

* allg. hohe versunkene Kosten (hohe Anfangsinvestition notwendig)

* Netzwerkeffekte: 
    
    * Unternehmen müssen eine kritische Masse erreichen, damit sich das Produkt auf dem Markt etablieren kann.
    * Bei indirekten Netzwerkeffekten muss das Chicken-Egg-Problem gelöst werden.
    * Lock-in Effekte binden die Konsumenten an einen bereits etablierten Anbieter. 
    * Aber: Geringer Wechselkosten verringern die Kosten des Markteintrittes

## Institutionelle & Strategische MZB

Institutionelle MZB: Staatliche Maßnahmen bzw. regulatorische Bedingungen:

* Lizenzanforderungen (z.B. Taxi)
* Rundfunkstaatsvertrag 
* Regulierung des Postmarktes oder des Fernverkehr-Marktes. 

Strategische MZB: strategisches Verhalten etablierter Unternehmen:

* Predatory Pricing (Verdrängungspreise)
* Vertikale Verträge (Marktverschluss)
* Thema Netzneutralität: inwiefern führt ein nicht-neutrales Internet dazu, dass es zur Diskriminierung bestimmter Inhalte kommt? 



